【裁判字號】    97,簡抗,32
【裁判日期】    970811
【裁判案由】    返還房屋等
【裁判全文】
臺灣臺北地方法院民事裁定              97年度簡抗字第32號
抗  告  人  內政部警政署
法定代理人  王卓鈞
訴訟代理人  李富祥律師
相  對  人  丙○○
            甲○○
上抗告人因與相對人間返還房屋等事件，抗告人對於民國97年5
月5日本院新店簡易庭97度店簡字第947號第一審裁定提起抗告，
本院裁定如下：
    主      文
抗告駁回。
抗告費用新臺幣壹仟元由抗告人負擔。
    理      由
一、抗告人內政部警政署之法定代理人原為乙○○，於本院繫屬
    中變更為王卓鈞，經其聲明承受訴訟，核無不合，應予准許
    。
二、按訴訟標的於確定之終局判決中經裁判者，除法律別有規定
    外，當事人不得就該法律關係更行起訴，又起訴之訴訟標的
    為確定判決之效力所及者，法院應以裁定駁回，民事訴訟法
    第400條第1項、第249條第1項第7款分別定有明文。次按民
    事訴訟法上所謂一事不再理之原則，即指同一事件已有確定
    之終局判決者而言，其所謂同一事件，乃同一當事人就同一
    法律關係而為同一之請求，若此三者有一不同，即不得謂為
    同一事件；又所謂既判力不僅關於其言詞辯論終結前所提出
    之攻擊防禦方法有之，即其當時得提出而未提出之攻擊防禦
    方法亦有之（最高法院19年上字278號及51年台上字第665號
    判例意旨參照）。
三、抗告意旨略以：抗告人於本院96年度店簡字第1849號遷讓房
    屋等事件（下稱前案訴訟）中係主張：相對人丙○○未實際
    居住於抗告人所管理址設臺北縣新店市○○街6巷6號1樓房
    屋之國有眷屬宿舍（下稱系爭房屋），而將系爭房屋交由相
    對人甲○○其已成年之子女居住，依中央各機關學校國有眷
    舍房地處理要點第3點規定，現住人未有居住之事實者，即
    無合法現住人資格（第1項第3款），因此通知丙○○終止房
    屋借用關係，請求返還房屋乙節。而於本院97年度店簡字第
    947號遷讓房屋等事件（下稱本件訴訟），抗告人則主張：
    依行政院函頒「國有宿舍及眷舍房地加強處理方案」及「中
    央各機關學校國有眷舍房地處理要點」規定，辦理系爭房屋
    騰空標售作業，並依規定通知丙○○應於95年11月7日前配
    合辦理騰空遷出並完成房屋斷水、電及瓦斯，該通知由甲○
    ○代收，然丙○○未配合辦理，乃通知丙○○終止房屋借用
    關係，請求返還房屋等情。二者之聲明雖均為請求相對人返
    還系爭房屋，然基礎原因事實顯不相同，分屬不同事實所生
    之房屋返還請求權，訴訟標的之法律關係非為同一，不受前
    案既判力之拘束。況抗告人前於95年8月10日以警署後字第
    0950106253號函（下稱系爭函件）通知丙○○配合辦理騰空
    標售作業程序，系爭函件經抗告人函請郵局查詢送達情形，
    新店郵局於96年12月6日始以傳真告知該郵件業於95年9 月1
    日由甲○○具領，惟前案係於96年11月21日辯論終結，抗告
    人並無於前案言詞辯論終結前得提出而未提出之情形，爰依
    法提起抗告等語。並聲明：原裁定廢棄。
四、經查：
  (一)抗告人於前案訴訟及本件訴訟均係依使用借貸之法律關係及
    所有權人之物上請求權，請求相對人返還系爭房屋，及依不
    當得利之法律關係，請求相對人給付相當於租金之不當得利
    ，此有抗告人所提之民事起訴狀附於各該案卷可稽，是抗告
    人顯係就就同一法律關係對相對人而為同一之請求，按諸前
    揭說明，即屬同一事件無疑。
  (二)抗告人雖稱：前案訴訟及本件訴訟之基礎原因事實顯不相同
    ，分屬不同事實所生之房屋返還請求權，訴訟標的之法律關
    係非為同一云云。惟抗告人所稱不同之基礎原因事實，均核
    屬攻擊防禦方法，尚與訴訟標的之法律關係有別，抗告人所
    陳，尚非可採。
  (三)抗告人復稱：其並無於前案言詞辯論終結前得提出而未提出
    攻擊防禦方法之情形云云。惟據相對人於前案96年8月8日所
    提調解答辯補充說明及於96年8月31日所提民事反訴狀，均
    以抗告人96年3月2日警署後字第0960042090號書函為附件，
    該書函說明欄之第三項即已提及系爭函件，抗告人即得於前
    案訴訟言詞辯論終結即96年11月21日前，執此而主張該項攻
    擊防禦之方法，要無於言詞辯論終結後之96年12月26日方以
    96年12月6日始取得郵局送達證明為由而具狀聲請再開辯論
    ，況抗告人係於96年11月21日始向郵局提出查詢，益徵抗告
    人遲延提出攻擊防禦方法為可歸責。是抗告人確有得於前案
    言詞辯論終結前提出本件訴訟之主張而未提出之情形，抗告
    人上開所陳，委無足採。
五、綜上所述，抗告人就同一法律關係復提起本件訴訟，自為前
    案訴訟判決之既判力效力所及，揆諸首揭規定，其訴為不合
    法。原審裁定駁回其訴，尚無不合，抗告意旨指摘原裁定不
    當，求予廢棄，為無理由，其抗告應予駁回。
六、據上論結，本件抗告無理由，依民事訴訟法第436條之1第3
    項、第495條之1第1項、第449條第1項、第95條、第78條，
    裁定如主文。
中    華    民    國    97    年    8     月    11    日
                  民事第四庭  審判長法  官  劉坤典
                                    法  官  余明賢
                                    法  官  賴武志
以上正本係照原本作成
本裁定不得抗告
中    華    民    國    97    年    8     月    11    日
                                    書記官  施若娟


司法院資訊處製作；財團法人民間司法改革基金會備份。
